臺灣高雄地方法院刑事判決　　　　　　　 96年度易字第579號
公　訴　人　臺灣高雄地方法院檢察署檢察官
被　　　告　丙○○
上列被告因背信案件，經檢察官提起公訴（95年度偵緝字第3398
號），本院判決如下：
    主  文
丙○○犯背信罪，處有期徒刑陸月，如易科罰金，以銀元參佰元
即新臺幣玖佰元折算壹日。
    事  實
一、丙○○從事不動產經紀業務，業務範圍包括代客戶標購法院
    依強制執行法拍賣之不動產（俗稱法拍屋）及辦理點交事宜
    。其於民國92年7 月22日，受戊○○及其母丁○○共同委任
    ，以戊○○名義向本院民事執行處標購坐落高雄市○○區○○段332 －1 地號基地及其上門牌號碼高雄市○○區○○路
    76號建物，雙方約定委任人戊○○及丁○○應交付新臺幣（
    下同）300 萬元，扣除上開房地之標金及辦理過戶相關費用
    後，餘為受任人丙○○之報酬，受任人丙○○則應以戊○○
    名義代向本院民事執行處標購上開房地，並於本院民事執行
    處核發權利移轉證書後3 個月內完成交付上開房地予戊○○
    之任務，並簽訂委託預收款憑據1 份為憑，而屬為戊○○及
    丁○○處理事務之人。詎其於92年8 月4 日以戊○○為拍定
    人、丁○○為代理拍定人名義，以標金268 萬3,200 元拍定
    上開房地，並於同年8 月8 日收齊扣除標金及辦理過戶相關
    費用後之報酬共32萬元後，經戊○○指示速向本院民事執行
    處聲請點交，其雖於92年8 月21日具狀聲請本院執行處對上
    開房地原占有人聲請發自動履行命令、92年9 月10日具狀聲
    請點交，惟於本院民事執行處通知其於92年10月28日到場履
    勘時，未準時到場，致無從進行履勘程序。並於知悉戊○○
    已於92年12月10日另行具狀聲請點交，經本院民事執行處於
    92年12月24日通知定於93年1 月8 日再次履勘現場後，竟基
    於意圖損害委任人之利益，故意違反委任人戊○○藉由原執
    行程序請求法院依法點交之意思，於93年1 月4 日私自與上
    開房地原占有人梁志宗簽訂點交切結書1 份，約定應於93年
    1 月31日前搬遷並將房屋騰空，復於93年1 月7 日上午9 時
    許前往本院民事執行處，提出上開點交切結書及民事委任狀
    ，向承辦書記官乙○○以言詞提出撤回點交之聲請並記明筆
    錄後，依強制執行法之規定，終結本件強制執行之程序，致
    戊○○未能依本件強制執行程序執行點交，又未於93年1 月
    31日向原占有人交涉以取得上開房地，並於戊○○向其質問
    時，復於93年1 月29日，簽立切結書佯稱將於93年3 月5 日
    前完成上開房地之交付，惟屆期仍未交付，並避不見面。嗣
    經戊○○自行與上開房地原占有人梁鄭玉燕、梁志宗、張世
    佩協商，交付10萬元搬遷費用後，始取得上開房地，而以上
    開違背其任務之行為，致生損害於戊○○、丁○○之利益。
二、案經戊○○訴由高雄市政府警察局苓雅分局報請臺灣高雄地
    方法院檢察署檢察官偵查起訴。
    理  由
一、本判決所引用之證據資料，其中傳聞證據部分，除有刑事訴
    訟法第159 條之1 至4 傳聞例外情形，本得作為證據外，其
    餘均經被告及檢察官於審理中同意作為證據，本院審酌各該
    證據作成之情況，認以之為證據並無不當，依刑事訴訟法第
    159 條之5 第1 項規定，均得為證據，合先敘明。
二、訊據被告丙○○於本院審理中就如事實欄所示之事實，除否
    認有損害委任人戊○○、丁○○之利益之意圖，並爭執係向
    本院民事執行處書記官聲請延緩點交而非聲請撤回點交，及
    事後避不見面，而否認有背信犯行，並辯稱：我有持續為戊○○辦理點交，係因上開房地原占有人向我表示須寬限時間
    供其搬遷，我有向戊○○報告但他不同意延緩點交，我擔心
    若不予通融，原占有人可能有激烈抗拒，才請原占有人梁志
    宗簽訂切結書，約定應於93年1月31日搬遷並騰空房屋。我
    只有向承辦書記官乙○○聲請延緩點交，並非聲請撤回點交
    ，後來我雖然把戶籍遷回澎湖，但仍住在高雄小港，我有變
    更手機門號及換工作，但原來的公司有我的新電話號碼，告
    訴人應該找得到我云云外，對於其餘事實均不否認，且經證
    人戊○○、丁○○、乙○○於本院審理中證述明確，復有：
    (1)被告與丁○○簽訂之委託預收款憑據影本1 份（95年度偵
      緝字第3398號卷〈下稱偵緝卷〉第35頁）；
    (2)上開房地原占有人梁志宗簽具之點交切結書影本1 份（偵
      緝卷第36頁）；
    (3)被告所書立之切結書影本1 份，其內容除自承上開委任關
      係、已收訖報酬等項外，並約定應於93年3 月5 日前完成
      上開房地交付，每逾1 日願支付告訴人戊○○1 萬元等語
      （偵緝卷第37頁）；
    (4)原占有人張世佩簽具之切結書影本1 份，其內容略以告訴
      人支付10萬元搬遷費，原占有人應於93年5 月30日前搬遷
      完畢等語（偵緝卷第38、39頁）等書證在卷為憑，並經本
    院核閱本院民事執行處91年度執字第37050 號拍賣抵押物案
    件全卷（下稱強制執行卷）無誤，此部分之事實，自堪認定
    。是本件爭點厥為：(1)被告究係向本院民事執行處書記官聲
    請撤回點交，或僅係聲請延緩點交；(2)被告有無損害委任人
    戊○○、丁○○利益之意圖。經查：
(一)證人即本院民事執行處承辦本件點交執行之書記官乙○○到
    庭證稱：本院民事執行處依被告具狀聲請，通知本件拍定人
    於92年10月28日履勘現場（即點交程序中第一次履勘現場）
    時，被告有於上午到院辦理引導執行，我依約定時間到達現
    場時，未見被告在場，經電話聯繫後，被告稱其尚須一段時
    間始能到場，然因當日我另有多件履勘，遂向其表示無法長
    久等候其到場後，離開現場。且因拍定人及代理人均未到場
    ，視為拍定人已與債務人即原占有人完成接管程序，此於執
    行處通知書上已有載明，嗣因拍定人自行具狀聲請點交，始
    另定93年1 月8 日再次履勘現場。而被告係於93年1 月7 日
    到院提出原占有人梁志宗簽具之切結書，言詞聲請撤回點交
    ，筆錄是依其陳述記載，我是於整份製作完畢後，全部交給
    拍定人代理人閱覽無誤後簽名，並非僅給閱簽名欄所在之末
    頁，絕無先由被告於空白紙張上簽名後再記載筆錄內容之情
    形。撤回點交與延緩點交之法律效果全然不同，延緩點交後
    得再聲請點交，仍屬同一執行程序，無須繳交執行費；撤回
    點交後則本件執行程序終結，如再聲請點交，則屬另一件執
    行程序新案，須另繳執行費。且處理程序上，如係聲請延緩
    點交，須由聲請人以書狀聲請，送請法官核示辦理；至於撤
    回點交，得以言詞陳述記明筆錄方式辦理。本件是被告明白
    表示要撤回點交，我不可能在筆錄上弄錯被告的意思，將延
    緩點交記載為撤回點交等語（本院卷第27至31頁）。證人乙○○於92年10月28日承法官之命到場履勘，既已排定時程且
    準時到場，倘非被告確未到場，證人豈有故意違反法官指示
    ，不為履勘，再由法官另行擇期履勘，無端增加自身時間、
    人力勞費之理，且被告如有到場，又豈能任由證人離去，而
    無抗議之舉，足見被告確未於第一次履勘期日到場無疑。又
    延緩點交與撤回點交法律效果明顯不同，影響當事人權益甚
    大，處理程序全然不同，聲請延緩點交既須以書狀為之，並
    送請法官核示，自無可能以言詞筆錄方式方式為之，足見被
    告於93年1 月7 日以言詞聲請者，必係撤回點交無疑。
(二)告訴人戊○○自行於92年12月10日，另具狀聲請點交，經本
    院執行處於92年12月24日通知於93年1 月8 日履勘現場等情
    ，業據證人戊○○證述明確，並有聲請狀及通知書各1 份在
    卷可參（強制執行卷第288 至293 頁）。而被告則於履勘期
    日之前一日即93年1 月7 日以言詞聲請撤回點交，已如前述
    ，顯已知悉該次履勘係由戊○○自行聲請，欲利用同一執行
    程序請求法院點交上開房地，且被告亦自承其曾向告訴人戊○○報告上開房地原占有人表示須寬限時間供其搬遷，但戊○○不同意延緩點交等語（本院卷第14頁），然被告已明知
    告訴人戊○○並不同意延緩點交，並自行具狀聲請點交，堅
    持儘速藉由法院強制執行程序點交上開房地之明示意思表示
    ，竟仍於93年1月4日私自與原占有人梁志宗簽訂上開點交切
    結書（偵緝卷第36頁），允其延後於93年1 月31日前搬離，
    復於履勘期日之前一日以言詞聲請撤回點交，顯屬故意違反
    委任人即告訴人之指示，致告訴人無從藉由原有之強制執行
    程序點交上開房地，自有損害告訴人之利益之意圖，而為違
    背其任務之行為。參以證人乙○○於審理中另證稱：本件執
    行程序因被告聲請撤回點交而告終結後，告訴人有再聲請點
    交，然因原執行程序終結，認屬原占有人復行占有，而屬另
    一件新的執行程序，有命其補繳執行費，但告訴人並未繳交
    ，非依法院強制執行程序取得上開房地等語（本院卷第30頁
    ）；證人丁○○、戊○○則均到庭證稱：被告撤回點交後，
    又未於93年1 月31日交付上開房地，且避不見面，後來是我
    們自行與原占有人協調，給予10萬元之搬遷費後，原占有人
    才搬走等語（本院卷第34、38頁），足認告訴人因被告撤回
    點交後，自為聲請點交，經法院認定係屬另一執行程序，命
    其繳交執行費，不得不自行與原占有人協調，並給付10萬元
    之搬遷費，始取得上開房地之占有，顯已致生損害於告訴人
    利用同一強制執行程序點交上開房地之利益。況證人丁○○
    另證稱：事後我們一直聯絡不到被告，連續打他手機1 、2
    個月都沒人接，去他家裡找他，無人應門，鄰居說沒看到他
    ，打去他公司，公司的人說他離職了等語（本院卷第34、36
    頁），而被告既受告訴人之委任，本有隨時向委任人報告委
    任事務進行狀況之義務，其於違反告訴人之指示而向本院民
    事執行處撤回點交後，不僅未於其與原占有人梁志宗約定之
    時間即93年1 月31日向梁志宗交涉取得上開房地，且未主動
    向告訴人聯繫、報告，反同時離職、搬家及變更電話號碼，
    顯然避不見面，益徵其確以損害告訴人利益之意圖，而為違
    背其任務之行為，致生損害於告訴人之利益後，隱匿行蹤以
    逃避甚明。所辯前開各節，顯與事實不符，核屬臨訟圖卸之
    詞，均難憑採。
(三)綜上所述，本件事證明確，被告犯行洵堪認定，應予依法論
    科。
三、按行為後法律有變更者，適用行為時之法律。但行為後之法
    律有利於行為人者，適用最有利於行為人之法律，刑法第2
    條第1 項定有明文。本件被告行為後，刑法第41條第1 項易
    科罰金折算標準之規定已有變更。行為時刑法第41條第1 項
    前段規定：「犯最重本刑為五年以下有期徒刑以下之刑之罪
    ，而受六個月以下有期徒刑或拘役之宣告，因身體、教育、
    職業、家庭之關係或其他正當事由，執行顯有困難者，得以
    一元以上三元以下折算一日，易科罰金」。又行為時之易科
    罰金折算標準，修正前罰金罰鍰提高標準條例第2 條前段（
    現已刪除）規定，就其原定數額提高為100 倍折算1 日，則
    本件被告行為時之易科罰金折算標準，應以銀元300 元即新
    臺幣900 元折算1 日。惟修正後刑法第41條第1 項前段規定
    ：「犯最重本刑為五年以下有期徒刑以下之刑之罪，而受六
    個月以下有期徒刑或拘役之宣告者，得以新臺幣一千元、二
    千元或三千元折算一日，易科罰金」。比較修正前後，應適
    用修正前刑法第41條第1 項前段規定，對於被告較為有利。
四、本件被告受告訴人戊○○及丁○○之委任，為其處理標購法
    拍屋及辦理點交之事務，竟意圖損害其等之利益，故意違反
    委任人戊○○明示之意思，私與房屋占有人簽訂切結書允其
    延後搬遷，並逕向民事執行處撤回點交之聲請後，避不見面
    ，而為違背任務之行為，致生損害於委任人戊○○藉由法院
    強制執行程序取得上開房地交付之利益。核其所為，係犯刑
    法第342 條第1 項之背信罪。爰審酌被告收受報酬，為告訴
    人處理事務，竟故為違背任務之行為，致告訴人無法利用強
    制執行程序點交，須另行交付搬遷費10萬元，始取得上開房
    地，造成告訴人無端損失，事後猶設詞狡辯，否認犯行，迄
    未與告訴人達成和解，賠償損失，亦未退還所收取之報酬，
    犯罪後態度不佳，衡以前無犯罪科刑紀錄，有臺灣高等法院
    被告前案紀錄表1 份在卷可稽，素行尚可，及其所收報酬為
    3 2 萬元、告訴人另支付搬遷費用為10萬元，雖非少額，究
    非鉅款，犯罪情節尚非重大等一切情狀，量處如主文所示之
    刑，並諭知易科罰金之折算標準，以資儆懲。
據上論斷，應依刑事訴訟法第299 條第1 項前段，刑法第2 條第
1 項前段、第342 條第1 項，修正前刑法第41條第1 項前段，刑
法施行法第1 條之1 ，修正前罰金罰鍰提高標準條例第2 條，判
決如主文。
本案經檢察官甲○○到庭執行職務。
中　　華　　民　　國　　96　　年　　5 　　月　　14　　日
                  刑事第六庭    審判長法  官  曾逸誠
                                      法  官  王  琁
                                      法　官  林柏壽
以上正本證明與原本無異。
如不服本判決，應於判決送達後10日內，向本院提出上訴狀。
中　　華　　民　　國　　96　　年　　5 　　月　　17　　日
                                      書記官  林國龍
附錄本案論罪科刑法條：
中華民國刑法第342 條第1 項
為他人處理事務，意圖為自己或第三人不法之利益，或損害本人
之利益，而為違背其任務之行為，致生損害於本人之財產或其他
利益者，處5 年以下有期徒刑、拘役或科或併科1 千元以下罰金
。
